【裁判字號】    98,台上,5065
【裁判日期】    980903
【裁判案由】    常業詐欺
【裁判全文】
最高法院刑事判決            九十八年度台上字第五０六五號
上  訴  人  甲○○
上列上訴人因常業詐欺案件，不服台灣高等法院台南分院中華民
國九十八年六月二十三日第二審更審判決（九十七年度重上更(一)
字第三九七號，起訴案號：台灣台南地方法院檢察署九十二年度
偵字第七五四八號、九十三年度偵字第四六六八號），提起上訴
，本院判決如下：
    主  文
上訴駁回。
    理  由
按刑事訴訟法第三百七十七條規定：上訴於第三審法院，非以判
決違背法令為理由不得為之；是提起第三審上訴，應以原判決違
背法令為理由，係屬法定要件；如果上訴理由書狀並未依據卷內
訴訟資料具體指摘原判決不適用何種法則或如何適用不當，或所
指摘原判決違法情事顯與法律規定得為第三審上訴理由之違法情
形不相適合時，均應認其上訴為違背法律上之程式，予以駁回。
本件原判決撤銷第一審關於上訴人甲○○之科刑判決，改判仍論
處上訴人共同以犯詐欺取財為常業罪刑（累犯，處有期徒刑壹年
，減為有期徒刑陸月），已詳敘其認定所憑之證據及認定之理由
；自形式上觀察，原判決並無違背法令之情形。上訴人之上訴意
旨略稱：(一)原判決認上訴人係犯常業詐欺取財罪，而判處有期徒
刑一年，經減刑為有期徒刑六月，因常業詐欺罪最輕本刑為一年
以上有期徒刑，因而不得易科罰金。但常業詐欺罪於刑法修正時
業經刪除，依修正後刑法之規定，上訴人多次詐欺犯行，雖應論
以普通詐欺罪數罪，然其最輕本刑為五年以下有期徒刑，依司法
院大法官解釋，若各罪有刑法第四十一條第一項情形，其應執行
之刑逾有期徒刑六月以上者，亦得易科罰金。原審既認量處上訴
人有期徒刑一年為適當，則縱依修正後刑法認上訴人係犯數罪，
其應定執行刑必為有期徒刑一年，仍得易科罰金，此對上訴人較
為有利，原判決竟認論處常業詐欺罪較為有利，自有適用法則不
當之違法。(二)持卡人「假消費，真借款」之刷卡行為，固違反信
用卡契約之約定，但如其於刷卡之初並無不法所有之意圖，嗣後
有依期限向發卡銀行繳款，尚難謂其應負詐欺罪責。究原判決附
表（下稱附表）所示之持卡人有無清償能力，是否有不法所有意
圖，原審未為調查，即認其等與上訴人共同詐欺，自有違誤等語
。
惟查：原判決依憑上訴人於原審之自白，證人即共同被告羅子舜
（經原法院前審判刑確定）、陳正雄（由檢方另行偵辦）之證述
，證人即被盜刷之陳永松及證人即附表所示之刷卡人林志行、蔡
宗林等人之證述，卷附之陳永松遭盜刷之簽帳單、上海商業儲蓄
銀行信用卡「酐店都會餐飲特約店」資料表等證據資料，說明上
訴人有本件共同以犯詐欺取財為常業犯行之認定理由。經核俱與
卷內資料相符，原判決並無適用法則不當之違法。復按：（一）
原判決事實認定上訴人有附表所示之五十四次詐欺犯行，並於理
由欄、一、(一)說明上訴人行為後，刑法修正，將常業犯、連續
犯規定刪除，上訴人多次之詐欺犯行，依修正後規定應以數罪併
罰論處，再定其應執行之刑，其最高將得科處三十年有期徒刑，
如依修正前刑法第三百四十條論以常業詐欺罪，則僅得科處一年
以上七年以下之有期徒刑，是修正後之刑法，並非有利於上訴人
，因而適用修正前之常業詐欺罪論處。經核於法並無不合。上訴
意旨(一)係對原判決已說明之事項，任憑己見，漫事指摘並任意解
釋法律，殊非適法。（二）原判決認定上訴人經營「假消費、真
借款」係涉犯詐欺罪，於理由內已為說明，上訴意旨就原判決論
其與羅子舜等涉有共同詐欺犯行，未為指摘，至附表所示之持卡
人等是否與上訴人共同詐欺，此不足以推翻原判決關於上訴人有
共同常業詐欺犯行之認定，依刑事訴訟法第三百八十條之規定，
即與判決本旨不生影響。上訴意旨(二)執此指摘，自非適法之上訴
理由。綜上，應認上訴人之上訴違背法律上之程式，予以駁回。
據上論結，應依刑事訴訟法第三百九十五條前段，判決如主文。
中    華    民    國  九十八  年    九    月    三    日
                      最高法院刑事第七庭
                          審判長法官  林  永  茂
                                法官  吳  昆  仁
                                法官  蘇  振  堂
                                法官  蕭  仰  歸
                                法官  林  立  華
      本件正本證明與原本無異
                                      書  記  官
中    華    民    國  九十八  年    九    月    八    日
                                                      Ｑ


司法院資訊處製作；財團法人民間司法改革基金會備份。
